臺北高等行政法院判決
　　　　　　　　　　　　　93年度簡字第1075號
原　　　告　廣安實業股份有限公司
代　表　人　甲○○
被　　　告　臺北縣政府
代　表　人　乙○○代理縣長）.
訴訟代理人　丙○○
　　　　　　丁○○
上列當事人間因空氣污染防制法事件，原告不服行政院環境保護
署中華民國93年6月29日環署訴字第0930029760號訴願決定，提
起行政訴訟。本院判決如下：
　　主　文
原告之訴駁回。
訴訟費用由原告負擔。
　　事  實  及  理  由
一、事實概要：原告所屬車號DK－1562號自用小貨車，於民國92
    年7月13日行經永和市○○路與中興街口時，經民眾檢舉排
    煙異常有污染空氣之虞，被告遂於92年8月5日以北府環二字
    第0920042097號雙掛號函寄達車主戶籍登記地址，通知原告
    應於92年9月19日13時至17時，將系爭車輛開往被告設於臺
    北縣林口鄉中湖村中湖40之6號之柴油車排煙檢測站接受檢
    驗。惟原告未依前揭指定之期限內到檢，被告依違反空氣污
    染防制法第42條第2項規定，爰依同法第68條規定裁處新臺
    幣10,000元罰鍰。原告不服，提起訴願，遭決定駁回，遂提
    起本件行政訴訟。
二、原告起訴意旨略以：原告於92年7月13日行經永和市○○路
    時，經民眾檢舉汽車有污染空氣之虞，應於92年9月19日至
    林口檢驗，因地處較為偏遠，乃以傳真向被告申請改在臺北
    市檢測，但許久未收到回音，之後便收到被告處分書，被告
    不能以未收到傳真就判定原告未傳真，況被告亦曾在收受傳
    真時宣稱傳真機故障，此可查通聯記錄即可得知原告確有傳
    真申請書云云。為此，請求撤銷原處分及訴願決定。被告則
    以本件檢測通知書以郵政雙掛號寄達原告戶籍登記地址，原
    告自應依法於期限內完成改善。被告92年8月5日以北府環二
    字第0920042097號函之說明四，明確告知原告「若您無法如
    期至本府檢測站接受檢驗或希望至其他縣市進行檢驗，隨文
    檢附『展延代驗申請同意書』，請依申請事項規定辦理。惟
    被告所屬環保局並未接獲原告辦理「展延代驗申請同意書」
    及其任何傳真資料，嗣經查明原告所有DK－1562汽車確未依
    規定實施排放空氣污染物定期檢驗，乃依法告發處分，並無
    違誤等語答辯，並請求駁回原告之訴。
三、按「人民得向主管機關檢舉使用中汽車排放空氣污染物情形
    ，被檢舉之車輛經主管機關通知者，應於指定期限內至指定
    地點接受檢驗，檢驗及獎勵辦法由中央主管機關定之。」、
    「不依第42條規定檢驗，或經檢驗不符合排放標準者，處汽
    車使用人或所有人新臺幣1,500元以上60,000元以下罰鍰。
    」為空氣污染防制法第42條第2項及第68條所明定。又交通
    工具違反空氣污染防制法裁罰準則第4條規定：「汽車使用
    人或所有人違反本法第42條規定，逾通知期限未至指定地點
    接受檢驗者，其罰鍰額度如下：．．．二、小型車處新臺幣
    10,000元。三、大型車處新臺幣60,000元。」交通工具排放
    空氣污染物之檢驗及處理辦法第9條規定：「使用中交通工
    具不定期檢驗由各級主管機關於車（機）場、站、道路、港
    區、水域或其他適當地點施行，或由主管機關通知於期限內
    至指定地點接受檢驗。」。
四、經查，本件被告受理民眾陳情檢舉排煙異常之烏賊車輛，依
    法對原告送達限期至指定地點接受檢驗之通知單，惟原告逾
    期未到檢，亦未申請展延或至其他縣市代驗等事實，有92年
    8月5日檢測通知函與送達證書、車籍資料、公司基本資料等
    影本附原處分卷可稽，復為兩造所不爭執，堪予認定。則被
    告認定原告未依指定之期限內到檢，違反前揭空氣污染防制
    法第42條第2項之規定，依同法第68條規定裁處原告10,000
    元罰鍰，並無不合。原告雖主張其接獲到檢通知書後，即於
    92年8月12日填寫「展延代驗申請同意書」，以00000000號
    電話傳真至被告接收的00000000或00000000號電話，請求改
    變驗車地點，然嗣後即未再接獲被告任何通知云云，惟其就
    此有利於己之積極事實，自負有舉證責任。然該3支電話於
    92年8月12日之通聯紀錄因逾保存期限而無法獲得，此業經
    本院向中華電信股份有限公司查復甚明，有該公司94年2月
    24日信行五字第0940000183號函在卷可佐。則原告主張之事
    實即無以為證，自難採信。
五、從而，原處分於法並無違誤，訴願決定予以維持，亦無不合
    ，原告仍執前詞，訴請撤銷原處分及訴願決定，為無理由，
    應予駁回。又本件為簡易訴訟事件，爰不經言詞辯論，逕為
    判決，併予敘明。
據上論結，本件原告之訴為無理由，爰依行政訴訟法第98條第3
項前段、第233條第1項、第236條，判決如主文。
中　　華　　民　　國　　94　　年　 　3　　月　 31  　 日
                 臺 北 高 等 行 政 法 院   第 七 庭
      　　　　　　　　　　　　　　　　法　官　李  玉  卿
上為正本係照原本作成。
本件以訴訟事件所涉及之法律見解具有原則性者為限，始得於本
判決送達後20日內向本院提出上訴狀並表明上訴理由，如已於本
判決宣示後送達前提起上訴者，應於判決送達後20日內補具上訴
理由（均按他造人數附繕本），且經最高行政法院許可後方得上
訴。
中　　華　　民　　國　　94　　年　 　3　　月　 31  　 日
                                      書記官  張  靜  怡
